【裁判字號】    95,交易,595
【裁判日期】    951123
【裁判案由】    過失傷害
【裁判全文】
臺灣臺北地方法院刑事判決             95年度交易字第595號
    公  訴  人  臺灣臺北地方法院檢察署檢察官
    被      告  甲○○
上開被告因過失傷害案件，經檢察官提起公訴（九十五年度偵字
第七九一八號），本院判決如下：
    主  文
甲○○因過失傷害人，處有期徒刑月，如易科罰金，以銀元
佰元即新臺幣玖佰元折算壹日。
    事  實
一、甲○○於民國九十四年五月十二日上午七時二十分許，駕駛
    車牌號碼為ＣＱ—二二四二號自用小客車沿臺北市○○路南
    往北方向行駛，途經臺北市○○路一七八號前之Ｔ型路口而
    欲迴轉時，本應注意迴車前應看清無來往車輛後始得迴轉且
    注意車前狀況以隨時採取必要之安全措施，而當時天候為雨
    天、光線為日間自然光線，視距良好、無障礙物，路面鋪裝
    柏油，路面狀態濕潤、無缺陷，亦無不能注意之情事，竟疏
    未依規定看清來往車輛及車前狀況而貿然迴轉，適有乙○○
    騎乘車牌號碼為ＡＯＱ—二七八號重型機車直行由西往東穿
    越塔悠路行經臺北市○○路北往南方向道路，即遭甲○○所
    駕駛之上開車輛撞擊而人車倒地，使乙○○受有左膝脛骨平
    臺骨折及左側近端腓骨骨折之傷害，嗣於警方接獲報案前往
    傷者乙○○就醫醫院處理而尚未發覺犯罪前，甲○○即當場
    向警方表示其為肇事人以自首，始查悉上情。
二、案經乙○○訴由臺北市政府警察局松山分局報請臺灣臺北地
    方法院檢察署檢察官偵查起訴。
    理  由
一、訊據被告甲○○就其於上開時間駕駛上開車輛沿臺北市○○
    路南往北方向行駛，途經臺北市○○路一七八號前之Ｔ型路
    口而欲迴轉時，與告訴人乙○○所騎乘欲直行由西往東穿越
    塔悠路之上開機車在臺北市○○路北往南方向道路上發生車
    禍，告訴人即人車倒地，並受有左膝脛骨平臺骨折及左側近
    端腓骨骨折之傷害等情固不否認，惟矢口否認有何過失傷害
    之行為，並前後辯稱不一，於本院準備程序中先辯稱：案發
    時，伊看到告訴人由該處斑馬線外側行駛過來，伊即迴轉停
    在臺北市○○路Ｔ型路口處禮讓告訴人，結果告訴人所騎乘
    之機車就晃來晃去撞倒伊左邊保險桿，並往左邊倒地，伊所
    駕駛之車輛並未撞擊告訴人所騎之機車云云，於本院審理中
    則又辯稱：案發時，伊在上開路口等待迴轉，車頭有點往左
    偏，而告訴人是騎到超過了該路口之斑馬線後才直行要穿越
    塔悠路，伊不可能會注意到告訴人云云，經查：
  (一)被告對於公訴人所提之證據資料及以下本院作為判斷依據之
    各項證據資料，均同意或不爭執其證據能力，本院審酌該等
    言詞供述及書面作成時之情況認為適當，均無不宜作為證據
    之情事，依刑事訴訟法第一百五十九條之五規定，是均得作
    為證據。
  (二)本案被告於上開時間駕駛上開車輛沿臺北市○○路南往北方
    向行駛，途經臺北市○○路一七八號前Ｔ型路口而欲迴轉時
    ，與告訴人所騎乘欲直行由西往東穿越塔悠路之上開機車在
    臺北市○○路北往南方向道路上發生車禍，告訴人即人車倒
    地，並受有左膝脛骨平臺骨折及左側近端腓骨骨折之傷害等
    情，為被告所不否認，復經告訴人於本院審理中到庭證述明
    確可按，且有道路交通事故現場圖、國軍松山醫院於九十四
    年五月二十六日出具之診斷證明書在卷可參，自堪信上開事
    實為真實。
  (三)告訴人乙○○於本院審理中到庭結證稱：案發時，伊騎機車
    由北往南行駛臺北市○○路上，車速一直都很慢，騎到塔悠
    路一七八號前就直行由西往東穿越塔悠路時，結果在塔悠路
    北往南方向道路靠近安全島而未超過行人穿越道處遭被告所
    駕駛而突然急速迴轉而未完成迴轉之汽車車頭撞擊，伊腳骨
    頭就碎掉並倒地等語（見本院九十五年十一月九日審判筆錄
    ），而被告於警詢時亦表示：案發時伊要迴轉時，有看見告
    訴人之機車停在塔悠路一七八號旁約西北角超過行人穿越道
    ，該機車起步向東行駛時，伊車約在南側分隔島車頭超出，
    伊迴轉到第二車道行人穿越道附近時，就發生車禍，肇事時
    ，伊之時速約為十到二十公里等語（見臺灣臺北地方法院檢
    察署九十五年度偵字第七九一八號卷第一二頁之交通事故談
    話紀錄表），核與被告於本院準備程序中所稱：伊在迴轉前
    有看到告訴人所騎乘之機車等語（見本院卷第三二頁背面）
    相符，另告訴人因本案車禍受有左膝脛骨平臺骨折及左側近
    端腓骨骨折之傷害等情，亦有國軍松山醫院所出具之診斷證
    明書在卷可參（見臺灣臺北地方法院檢察署九十五年度偵字
    第七九一八號卷第二二頁），由告訴人所受傷害之嚴重程度
    以觀，豈有可能係因告訴人自行騎車不穩所致？顯見本案被
    告於上開路口迴轉前確實已注意到告訴人欲直行由西往東穿
    越塔悠路，而被告所駕駛之上開車輛撞擊告訴人所騎乘之機
    車時，被告所駕駛之上開車輛係在行駛迴轉過程中而非停止
    之狀態，此外，因被告於迴轉前即已注意到告訴人欲直行由
    西往東穿越塔悠路，則撞擊發生地點究竟在臺北市○○路北
    往南方向車道未至或超過行人穿越道處，與本院前開認定並
    無影響，被告前開所辯，均屬事後卸責之詞，難以採信。
  (四)按汽車迴車前，應暫停並顯示左轉燈光或手勢，看清無來往
    車輛，並注意行人通過，始得迴轉；汽車行駛時，駕駛人應
    注意車前狀況及兩車併行之間隔，並隨時採取必要之安全措
    施，本案案發時應適用之道路交通安全規則第一百零六條第
    五款及第九十四條第三項分別定有明文。而本案案發時天候
    為雨天、光線為日間自然光線，視距良好、無障礙物，路面
    鋪裝柏油，路面狀態濕潤、無缺陷，亦無不能注意之情事，
    有道路交通事故調查報告表(一)、(二)在卷可參，本案被告於案
    發時，本應依上開規定看清無往來車輛始得迴轉及注意車前
    狀況以隨時採取必要之安全措施，且當時情狀亦無不能注意
    之情事，被告既已於迴轉前注意告訴人欲直行由西往東穿越
    塔悠路，如前所述，竟仍疏未依規定駕駛而貿然迴轉，以致
    告訴人受有如事實欄所述之輕傷害，被告就告訴人上開傷害
    之產生，顯有過失且具有相當因果關係，
    本件事證業已明確，被告犯行堪以認定。
二、查被告行為後，刑法業經立法院通過修正，於九十四年二月
    二日經總統公布修正，並自九十五年七月一日生效，其中就
    易科罰金部分，新法刪除「因身體、教育、職業、家庭之關
    係或其他正當事由，執行顯有困難者」之要件，並將易科罰
    金之折算標準，由原配合罰金罰鍰提高標準條例（九十五年
    七月一日刪除生效）第二條規定之銀元一百元至銀元三百元
    折算一日，提高為新臺幣一千元、二千元或三千元折算一日
    ；就刑法第二百八十四條第一項罰金刑部分，因刑法第三十
    三條第五款之修正，上開規定法定刑之最低法定刑度提高為
    新臺幣一千元；就自首部分，新法將原自首者「應」減輕其
    刑之規定修正為自首者「得」減輕其刑，經綜合比較上開法
    律變更之情形，以九十五年七月一日修正生效前之規定對於
    被告較為有利，依據修正後刑法第二條第一項前段之規定，
    即應適用九十五年七月一日修正生效前之前開規定，合先敘
    明。
三、核被告所為，係犯刑法第二百八十四條第一項前段之過失傷
    害罪。而本案被告於案發後警方接獲報案前往傷者就醫醫院
    處理而尚未發覺犯罪前即當場向警方表示其為肇事人以自首
    ，有臺北市○○○○○道路交通事故肇事人自首情形紀錄表
    在卷可參，應依九十五年七月一日修正生效前刑法第六十二
    條前段之規定減輕其刑。爰審酌被告於偵查及本院審理中均
    矢口否認犯行，且未與告訴人達成和解，犯後態度不佳，被
    告過失程度及告訴人受傷程度等情狀，量處如主文所示之刑
    ，並依九十五年七月一日修正生效前之刑法第四十一條第一
    項前段規定諭知易科罰金之折算標準。
據上論斷，應依刑事訴訟法第二百九十九條第一項前段，修正後
刑法第二條第一項前段、修正前第二百八十四條第一項前段、第
六十二條前段、第四十一條第一項前段，罰金罰鍰提高標準條例
第一條前段、刪除前罰金罰鍰提高標準條例第二條，現行法規所
定貨幣單位折算新臺幣條例第二條，判決如主文。
本案經檢察官廖舒屏到庭執行職務
中    華    民    國    95    年    11    月    23    日
                        臺灣臺北地方法院刑事第八庭
                            審判長法  官  陳德民
                                  法  官  陳芃宇
                                  法  官  唐于智
上正本證明與原本無異。
如不服本判決，應於判決送達後10日內，向本院提出上訴狀。
                                  書記官  李玟郁
中    華    民    國    95    年    11    月    24    日
附錄本案論罪法條
刑法第284條第1項
因過失傷害人者，處6 月以下有期徒刑、拘役或500 元以下罰金
，致重傷者，處1 年以下有期徒刑、拘役或500 元以下罰金。


司法院資訊處製作；財團法人民間司法改革基金會備份。
